臺灣高雄地方法院刑事判決　　　　　　　　　　　　八十九年度易字第五四八八號
　　公　訴　人　臺灣高雄地方法院檢察署檢察官
　　被　　　告　丁○○
　　選任辯護人　李三賢
右列被告因偽造文書案件，經檢察官提起公訴（八十七年度偵字第一二九０二號），
本院判決如左：
    主  文
丁○○共同明知為不實之事項，而使公務員登載於職務上所掌之公文書，足以生損害
於公眾及他人，處有期徒刑伍月，如易科罰金，以佰元折算壹日，緩刑貳年。
    事  實
一、丁○○之妻姐乙○○○於民國八十四年間因擔任會首籌組互助會而積欠會員甲○○等人會款，為減少自己責任財產範圍避免其所有座落於高雄市○○區○○段三
    小段二四九號、二五四號土地及地上建物即高雄市○○街四十五號房屋遭債權人
    聲請法院強制執行，與丁○○共同基於使公務員登載不實之犯意聯絡，約定將其
    所有之前揭房地，由丁○○設定一千萬元之抵押權，並於八十七年一月十六日委
    由不知情之代書顏明守向高雄市政府地政處三民地政事務所地政事務所申請抵押
    權登記及所有權移轉登記，而使該地政事務所不知情之承辦公務員將此不實之事
    項，登載於職務上所掌之土地房屋登記簿公文書上，足以生損害於地政機關對地
    政管理登記事項之正確性及債權人。
二、案經甲○○訴由台灣高雄地方法院檢察署檢察官偵查起訴。
    理  由
一、訊據被告丁○○矢口否認有使公務員登載不實之犯行，辯稱與乙○○○之間確實
    有債權債務關係，曾代替乙○○○向洪女之姊夫己○○借八百七十萬、向自己之
    女婿蔡明坤借一百一十八萬及四百萬元、向自己之兒子張家瑞借四十萬元、向女
    兒戊○○借一百九十萬元、自己則借伊七十萬，借款部分均係其妻丙○○○負責
    處理，自己確實曾經搭載丙○○○向己○○借款云云。經查：
  (一)被告雖稱伊妻張王月應曾向己○○等人轉借一千餘萬元與乙○○○，並提出前開
    人等之銀行存摺為證，然其自偵查至本院審理中均無從對於如何或為何向他人借
    款為陳述，更無法就與乙○○○間之資金往來為交代，自偵查終至本院審理時均
    稱不記得，然以一千九百萬元之款項數額非少，若與乙○○○間若果有該等借款
    ，其縱未親自與乙○○○接洽，亦難全然不知，況乙○○○與被告之妻丙○○○
    及己○○之妻之間均為親姊妹，乙○○○果要向己○○借款，何需透過丙○○○
    為之？從而被告所言，實與常情相違，尚難採信。
  (二)再者：被告雖辯稱金錢借貸均是伊太太丙○○○負責處理，然證人丙○○○於偵
    查中陳稱：伊與丁○○、己○○共同前往銀行領取八百七十萬元，當時用出國用
    之大袋子裝的，領取後放在後車箱；伊有向女婿蔡明坤女兒戊○○借款，借多少
    伊忘記了，其中四百萬元係戊○○在女兒住處所交與裝了二袋，伊用腳踏車去載
    的云云。然證人戊○○於偵查中則稱伊分二十次左右借與丙○○○七百萬元，最
    多一次為五、六十萬元最少為十多萬元，都是在丙○○○住處交與云云。前開二
    證人對於其間金錢借貸之過程供述相去甚遠，且與戊○○所提出存摺影本所示之
    取款紀錄不符，二人之間是否確有金錢借貸之關係顯非無疑，再衡諸戊○○所提
    出做為資金來源證明之第一銀行存款明細中，伊指為借予乙○○○之款項提領時
    間及數額極不規則，數額不乏有千元之尾數，且幾乎囊括戊○○該段期間所有提
    領之款項，有時甚而一日領取數筆款項，有戊○○是若該等款項果如戊○○所言
    係轉借給乙○○○，在書無立單據之情況下，其如何能記得自己究竟貸予洪女多
    少款項？何時清償？如何取息？又衡諸張女陳稱轉貸予乙○○○高達七百多萬元
    ，其於本院審理時陳稱係二至三個月之間貸予，然前開提領紀錄卻顯示提領之時
    間在八十六年一月至八十七年一月之間，與張女所言亦相去甚遠，加以洪王月英
    所稱另向戊○○所經營之佳明輪胎行借貸之四百萬元是分二次以現金借貸，亦與
    戊○○所提出取款紀錄為二十餘次分批提領之狀況不同，是戊○○及丙○○○所
    陳貸款之情均與事實不符亦難採信。
  (三)高雄市○○區○○段三小段二四九號、二五四號土地及地上建物之所有權人為乙○○○，於八十七年一月十六日設定抵押權與被告丁○○，擔保一千萬元之債權
    ，存續期間自八十七年一月十四日至八十七年四月十三日之事實，有卷內所附高
    雄市政府地政處三民地政事務所九十一年六月二十四日高市地民一字第九一００
    ０七三四三號函所附抵押權設定契約書、土地登記謄本可憑。
三、被告與乙○○○並無債權、債務之借貸關係，竟向地政機關申請抵押權設定登記
    使不知情之承辦人員將此不實之事項登載於職務上所掌理之土地登記簿，足以生
    損害於地政機關登記事項之正確性及債權人柯振榮，被告係犯刑法第二百十四條
    使公務員登載不實罪，被告上開犯行係委由不知情之代書辦理，為間接正犯。爰
    審酌被告並無犯罪前科，有本院被告全國前案紀錄表可稽，為替乙○○○規避債
    務，虛設抵押權，危害地政機關之管理及債權人，犯後推諉犯行等一切情況，量
    處有期徒刑五月，並均諭知易科罰金之折算標準，以示懲儆。又被告前未曾受有
    期徒刑以上刑之宣告，因念親情一時失慮，偶罹刑典，經此刑之宣告後，應知警
    惕而無再犯之虞，本院因認暫不執行其刑為當，予以宣告緩刑二年，用啟自新。
據上論斷，應依刑事訴訟法第二百九十九條第一項前段、刑法第二百十四條、第四十
一條第一項、七十四條第一款，罰金罰鍰提高標準條例第一條前段、第二條，判決如
主文。
中      華      民      國      九十一    年    十一    月    二十九    日
                                  臺灣高雄地方法院刑事第二庭
                                      法  官    卓立婷
右正本證明與原本無異。
如不服本判決，應於判決送達後十日內，向本院提出上訴狀。
                                      書記官    李春慧
中      華      民      國      九十一    年    十二    月      九      日
【附錄本件論罪法條】
中華民國刑法第二百一十四條
 (使公務員登載不實罪)
明知為不實之事項，而使公務員登載於職務上所掌之公文書，足以生損害
於公眾或他人者，處三年以下有期徒刑、拘役或五百元以下罰金。
